【裁判字號】    90,訴,1053
【裁判日期】    900518
【裁判案由】    返還土地等
【裁判全文】
臺灣臺北地方法院民事判決  九十年度訴字第一○五三號
    原      告  丙○
    被      告  甲○○
                舜泰食品有限公司
    法定代理人  乙○○
右當事人間請求返還土地等事件，本院判決如左：
    主    文
被告甲○○應將如附圖一所示Ａ部分面積肆平方公尺，及Ｂ部分面積拾平方公尺之地
上物拆除。
被告應將上開地上物占有之土地返還予原告。
原告其餘之訴駁回。
訴訟費用由被告負擔十分之七，餘由原告負擔。
本判決於原告以新台幣陸拾陸萬元供擔保後，得假執行。
原告其餘假執行之聲請駁回。
    事    實
甲、原告方面：
一、聲明：被告應將如附圖二所示Ａ部分廚房面積四平方公尺，及Ｂ部分遮雨棚面積
    十八平方公尺等地上物拆除，將土地返還予原告。並願供擔保請准宣告假執行。
二、陳述：原告係坐落台北市○○區○○段一小段第二六地號土地（下稱系爭土地）
    之所有權人，查被告甲○○所有、被告舜泰食品有限公司（下稱舜泰公司）使用
    之門牌號碼台北市○○街一二一巷十號房屋（下稱系爭房屋），其中加蓋之廚房
    及雨棚無權占有原告上開土地，爰依民法第七百六十七條請求被告拆除前揭地上
    物並將土地返還予原告。
三、證據：提出土地登記謄本、土地所有權狀、建物登記謄本、本院八十九年度易字
    第一五０四號刑事判決為證。
乙、被告方面：
一、聲明：駁回原告之訴及其假執行之聲請。
二、陳述：
（一）被告舜泰公司：其於刑事第一審判決後，即將其有處分權之部分雨棚拆除，其
      餘部分伊並無處分權。
（二）被告甲○○：廚房是我蓋的，我願意拆除。
丙、本院依職權勘驗測量現場。
    理    由
一、原告起訴主張：其係系爭土地之所有權人，查被告甲○○所有、被告舜泰公司使
    用之系爭房屋，其中加蓋之廚房及雨棚無權占有原告上開土地，爰依民法第七百
    六十七條請求被告拆除前揭地上物並將土地返還予原告等語。被告舜泰公司則以
    ：其於刑事第一審判決後，即將其有處分權之部分雨棚拆除等語置辯。
二、按物之所有人，對於無權占有其物者，得請求返還之，民法第七百六十七條定有
    明文。查原告主張其為系爭土地之所有人，被告甲○○所有、目前由被告舜泰公
    司使用之系爭房屋，其中如附圖一Ａ（四平方公尺）、Ｂ（十平方公尺）部分所
    示加蓋之廚房及雨棚無權占有原告上開土地等情，業據提出土地登記謄本、建物
    登記謄本為證，且經本院至現場履勘屬實，有勘驗筆錄為憑，又據台北市松山地
    政事務所現場測量製作土地複丈成果圖在卷可查，並為被告所不爭執，堪信為真
    實。從而，原告依民法第七百六十七條，請求被告甲○○將如附圖一所示Ａ部分
    面積四平方公尺，及Ｂ部分面積十平方公尺之地上物拆除，為有理由；至被告舜
    泰公司僅為上開地上物之使用權人，非所有權人，無處分權，原告併請其拆除該
    地上物，為無理由。又被告二人直接、間接占有上開地上物之基地，是原告請求
    其等將土地返還予原告，為有理由，應予准許；逾此部分之請求（即原告請求拆
    除如附圖二Ｂ部分面積超過十平方公尺部分），因被告目前已無地上物占有該部
    分土地，為無理由，應予駁回。
三、原告陳明願供擔保，聲請宣告假執行。查原告勝訴部分，經核並無不合，爰酌定
    相當擔保金額准許之；至原告敗訴部分，其假執行之聲請亦失所附麗，爰併駁回
    之。
四、據上論結，原告之訴為一部有理由，一部無理由，依民事訴訟法第七十九條但書
    、第八十五條第一項前段、第三百九十條第二項，判決如主文。
中      華      民      國    九十      年      五      月     十八     日
                                            民事第五庭法      官  歐陽漢菁
右為正本係照原本作成
如對本判決上訴，須於判決送達後廿日內向本院提出上訴狀
中      華      民      國    九十      年      五      月     十八     日
~B法院書記官  曾寶生


司法院資訊處製作；財團法人民間司法改革基金會備份。
